最高法院刑事判決　　　　　　九十六年度台上字第五二八一號
上　訴　人　甲○○
選任辯護人　 黃銘照律師
　　　　　　 陳峰富律師
　　　　　　 張簡勵如律師
上列上訴人因違反證券交易法案件，不服台灣高等法院中華民國
九十六年三月一日第二審更審判決（九十五年度上更(一)字第六七
四號，起訴案號：台灣台北地方法院檢察署九十一年度偵字第一
○六三七號），提起上訴，本院判決如下：
    主  文
原判決撤銷，發回台灣高等法院。
    理  由
本件原判決認定上訴人甲○○有其事實欄所載犯行，因認第一審
判決依民國八十九年七月十九日修正公布前之證券交易法第一百
七十一條（原判決贅引第一款）論上訴人以違反對於在證券交易
所上市之有價證券，不得意圖抬高集中交易市場某種有價證券之
交易價格，自行及以他人名義，對該有價證券連續以高價買入之
規定罪，處有期徒刑壹年貳月，為無不合，予以維持，駁回上訴
人在第二審之上訴；固非無見。
惟查：(一)、財團法人中華民國證券櫃檯買賣中心（下稱櫃檯買賣
中心）九十年二月十四日（九○）證櫃交字第○三九九一號函（
俗稱查核報告）及檢附之告發書（見偵卷第一宗第七至四七頁）
，性質上為被告以外之人於審判外所為之書面陳述，屬於傳聞證
據；且其係就具體個案發生後所製作之文書，並不符合刑事訴訟
法第一百五十九條之四規定之要件；而上訴人之選任辯護人陳峰
富律師於九十五年十月十三日上午十時準備程序期日，已主張該
查核報告及檢附之告發書不具證據能力；原判決採取該查核報告
及檢附之告發書資為論罪資料（見原判決正本第十二頁末起第六
行至第五行）；然未於理由內說明該查核報告及檢附之告發書，
何以具有證據能力而得採為犯罪證據；理由自屬不備。(二)、依櫃
檯買賣中心所具之告發書，其告發之對象除上訴人外，尚有楊世
賢、楊碧芳、葉瑤馨三人（見偵卷第一宗第十頁），法務部調查
局台北市調查處則移送上訴人、楊世賢、楊碧芳三人偵辦（見偵
卷第一宗第一頁）。但經檢察官偵查之結果，認楊世賢、楊碧芳
二人與上訴人無共犯關係，其二人犯罪嫌疑不足，均處分不起訴
確定（見偵卷第三宗第三二一至三二五頁）；則起訴上訴人部分
，顯不包括楊世賢、楊碧芳二人下單購買部分。然原判決理由貳
、二、(二)就：１、八十九年一月十日開盤前委託比重占37.02%，
似係包括楊世賢、楊碧芳二人自行購買部分；２、八十九年一月
十九日開盤前委託比重占26.41%，似係包括楊世賢、楊碧芳二人
自行購買部分；３、八十九年一月二十四日開盤前委託比重占29
.22%，似係包括楊世賢、楊碧芳二人自行購買部分；４、八十九
年一月二十五日開盤前委託比重占32.72%，似係包括楊世賢自行
購買部分；５、八十九年三月十三日開盤前委託比重占25.27%，
似係包括楊碧芳自行購買部分；原判決似均未重新計算，其事實
之認定與卷內資料不符。(三)、原判決理由貳、二、(三)說明：上訴
人於八十九年一月二十五日及三月十三日二個交易日，以同樣價
格買入、賣出大日開發科技股份有限公司（下稱大日公司）股票
，旨在製造交易熱絡假象炒作股價云云（見原判決正本第十四頁
第二一行至第十五頁末一行）。然上訴人於其他交易日有無經常
同此作為，若僅於相隔四十八日之上開二交易日以同樣價格買入
、賣出大日公司股票，能否製造交易熱絡假象，炒作股價？尚難
令人無疑。原判決未調查其他補強證據，徒以上訴人於上開二個
交易日，以同樣價格買入、賣出大日公司股票，即推論上訴人炒
作股票，尚嫌速斷。(四)、八十九年七月十九日修正公布前之證券
交易法第一百五十五條第一項第四款：意圖抬高或壓低集中交易
市場某種有價證券之交易價格，自行或以他人名義，對該有價證
券連續以高價買入或以低價賣出罪，除行為人主觀上有抬高或壓
低集中交易市場某種有價證券之交易價格之意圖外，尚須有自行
或以他人名義，對該有價證券連續以高價買入或以低價賣出之客
觀行為，始構成犯罪。原判決理由貳、二、(五)至(七)說明：開盤前
大量委託買進大日公司股票，其委託買進數量如大於當天開盤前
委託賣出之數量，即具有主觀之違法意圖；至實際上有無成交，
並不影響該罪之成立；其此部分論斷，於法非無可議。以上或為
上訴意旨所指摘，或為本院得依職權調查之事項，應認原判決仍
有撤銷發回更審之原因。又上訴人於第一審判決後之九十五年九
月二十九日，已與財團法人證券投資人及期貨交易人保護中心（
法定代理人朱兆銓）成立和解，有協議書影本一份附本院卷足稽
；案經發回，應併注意及之。
據上論結，應依刑事訴訟法第三百九十七條、第四百零一條，判
決如主文。
中　　華　　民　　國　九十六　年　　十　　月  　四　  日
                      最高法院刑事第十二庭
                          審判長法官  洪　文　章
                                法官  王　居　財
                                法官  郭　毓　洲
                                法官  黃　梅　月
                                法官  邱　同　印
      本件正本證明與原本無異
                                      書  記  官
中　　華　　民　　國　九十六　年　　十　　月　 十一　 日
                                                    Ｍ
